臺灣高等法院臺中分院刑事判決　　　94年度交上訴字第1822號
上　訴　人
即　被　告　甲○○
選任辯護人　洪桂如　律師
上列上訴人因業務過失致死等案件，不服臺灣苗栗地方法院93年
度交訴字第33號中華民國94年7月14日第一審判決（起訴案號：
臺灣苗栗地方法院檢察署92年度相字第380號），提起上訴，本
院判決如下：
    主 　 文
原判決撤銷。
甲○○從事業務之人，因業務上之過失致人於死，處有期徒刑肆
月，如易科罰金以參百元折算壹日。
    事　  實
一、甲○○係「唯農鐵工廠」僱請之鐵工，平日以車輛代步從事
    業內工作，駕車為其完成主要業務之輔助事務，為從事駕駛
    業務之人。於民國92年7 月21日8 時15分許，甲○○駕駛車
    牌號碼：Ｗ５─１４１６號自小貨車沿省道台6 線由西往東
    方向行駛，欲前往苗栗縣苗栗市從事搭建鐵皮屋之工作，行
    經苗栗縣後龍鎮○○里○道台6 線與省道台1 線之交叉路口
    時，本應注意車前狀況，並隨時採取必要之安全措施，而依
    當時天候晴、有日間自然光線、視距良好、道路無缺陷亦無
    障礙物，並無不能注意之情事，竟疏未注意右前方車前狀況
    ，即貿然通過前開交叉路口，適有林城（已結）騎乘車牌號
    碼：ＭＹＢ─７２６號重型機車附載李雲燕，亦沿省道台6
    線由西往東方向行駛，行經前開交叉路口欲左轉彎進入省道
    台1 線時，未依規定以兩段方式進行左轉彎即逕為左轉彎，
    且未讓內側車道之直行車先行，甲○○閃避不及，所駕自小
    貨車之車斗右側與林城所騎之重型機車左照後鏡因而發生擦
    撞，林城、李雲燕自車上摔落倒地，林城受有頭部左側、左
    手肘、左腳擦傷等傷害（林城過失傷害部分未據告訴），李
    雲燕則受有頭部外傷、顱內出血等傷害，甲○○於肇事後，
    犯行未被發覺前，於警員張啟祥前往現場處理時，當場承認
    其為肇事者而自首犯罪。李雲燕經送醫救治後，仍因傷重致
    多重器官衰竭合併敗血性休克而延至同年8 月24日10時7 分
    許不治死亡。
二、案經苗栗縣警察局竹南分局移送及丙○○訴由臺灣苗栗地方
    法院檢察署檢察官偵查起訴。
　　理 　 由
一、認定犯罪事實所根據的證據及理由
  (一)被告甲○○坦承其於上揭時、地，駕駛之車牌號碼：Ｗ５─
    １４１６號自小貨車之車斗右側，與林城騎乘之車牌號碼：
    ＭＹＢ─７２６號重型機車之左後照鏡發生擦撞，機車所附
    載之李雲燕自車上摔落倒地，經送醫救治後不治死亡等事實
    。
  (二)案發前林城騎乘之機車係在被告所駕自小貨車之前方，其後
    林城騎乘機車之左後照鏡與被告所駕自小貨車右方發生擦撞
    等情，業據證人即同案被告林城於偵查時陳述明確（相卷第
    7 頁正面、第27頁背面）。
  (三)另有道路交通事故現場圖（相卷第17頁）、道路交通事故調
    查報告表（相卷第18、19頁）各1 份、案發現場照片4 幀（
    相卷第20、21頁）及被告所駕自小貨車右側車斗與林城騎乘
    機車之左後照鏡擦撞痕比對照片12幀（偵卷第25至30頁）在
    卷可佐。
  (四)被害人李雲燕確因本件車禍受有頭部外傷、顱內出血等傷害
    ，經送醫救治後，仍因傷重致多重器官衰竭合併敗血性休克
    而死亡，此經臺灣苗栗地方法院檢察署檢察官督同法醫師相
    驗屬實，製有勘驗筆錄（相卷第26頁）、相驗屍體證明書（
    相卷第31頁）、驗斷書各1 份（相卷第34至38頁）附卷足憑
    。
  (五)按汽車行駛時，駕駛人應注意車前狀況，並隨時採取必要之
    安全措施，道路交通安全規則第94條第3 項定有明文。被告
    於上揭時、地駕車自應注意上開規定，而依前開道路交通事
    故調查報告表所載，當時天候晴、有日間自然光線、視距良
    好、道路無缺陷亦無障礙物，並無不能注意之情事，竟疏未
    注意右前方車前狀況，即貿然通過前開交叉路口，致所駕自
    小貨車之車斗右側與林城騎乘之重型機車左照後鏡發生擦撞
    ，其有過失甚明，本案肇事責任，經送臺灣省車輛行車事故
    覆議鑑定委員會鑑定後亦認定：「一、林城駕駛重機車，行
    經號誌交岔路口，未依規定兩段式左轉且左轉時未注意讓內
    側車道之直行車先行，為肇事主因。二、甲○○駕駛自小貨
    車，行經號誌交岔路口，未充分注意車前狀況，為肇事次因
    」，有該委員會93年4 月16日府覆議字第9310174 號函（偵
    卷第13頁）所附覆議意見書（偵卷第14頁）1 份、93年5 月
    12日府覆議字第9310174-1 號函（偵卷第19頁）附卷可考，
    而被告之過失行為與被害人之死亡間有相當因果關係，亦堪
    認定。
  (六)由上述各節相互佐證，本件事證明確，被告犯行足以認定。
二、對於被告否認犯行，辯稱：其當時車前並無車輛，其是聽到
    車斗發出撞擊聲，方把車子往左開，其並無過失云云。惟查
    ：
(一)案發前林城騎乘之機車確係在被告所駕自小貨車之前方一節
    ，業據證人林城於偵查時陳述綦詳，已如前段 (二)所述，
    況被告於警詢時自陳案發時其駕駛之自小貨車時速為30 公
    里，若被告上開所辯情形為真，則案發前林城所騎乘之機車
    須以超過30公里之時速，自被告駕駛之自小貨車之後追撞而
    來，惟自道路交通事故現場圖（偵卷第17頁）觀之，案發地
    點附近並無刮地痕，且林城騎乘之機車、散落物均距案發地
    點不遠，足認林城於案發前騎乘機車之速度甚慢，故被告所
    陳之情形自案發現場跡象顯示並不可能發生，應以證人林城
    前開所述較為可信，是其上開所辯，無非飾卸之詞，不能採
    信。
（二)雖本案前經臺灣省竹苗區車輛行車事故鑑定委員會鑑定後
     認被告駕駛自小貨車無肇事因素等語，有該委員會93年2月
     9 日竹鑑字第930054號函（偵卷第6頁）所附鑑定意見書（
     偵卷第7至9頁）1份可稽，惟該鑑定委員會疏未注意被告有
     未注意車前狀況之肇事原因，其鑑定結果容有瑕疵，自不
     足作為有利於被告之認定。另證人即案發時被告駕駛之自
     小貨車所搭載之丁○○，雖到庭證述案發前該自小貨車前
     方並未見到林城騎乘之機車云云，然其所陳與客觀事實不
     符，已如本段 (一)所述，且被告與證人丁○○為師徒關係
     ，此為證人丁○○所自承，其所為證言難免有偏頗之虞，
     亦不足作為有利於被告之認定，特此敘明。
三、論罪科刑的理由
  (一)按刑法上所謂業務，係指個人基於其社會地位繼續反覆所執
    行之事務，其主要部分之業務固不待論，即為完成主要業務
    所附隨之準備工作與輔助事務，亦應包括在內（最高法院71
    年台上字第1550號判例參照）。查被告係「唯農鐵工廠」所
    僱請，平日即駕駛上開自小貨車載運材料從事鐵工工作，案
    發時被告正欲前往苗栗縣苗栗市搭建鐵皮屋等事實，業經被
    告供述明確，從而被告為完成鐵工工作，駕駛自小貨車載運
    材料前往工作地點之行為，應屬執行鐵工業務之附隨輔助事
    務，參諸上揭判例意旨，自屬刑法上所謂之業務行為。且被
    告所舉傳之證人丁○○亦稱通常是被告開車去工地；另證人
    乙○○亦稱至工地大部分由其開車，然不否認被告亦開車至
    工地等情（見本院卷第44、47頁）。因此被告所辯其非業務
    過失云云，即不足採，是核被告所為，係犯刑法第276條第2
    項之業務過失致人於死罪。
 (二)又按被告於犯罪未被發覺前，向該管公務員告知其犯罪，
     而不逃避接受裁判者，即與刑法第62條規定自首之條件相
     符；至於自首後於審判中對其犯罪事實有所主張或辯解者
     ，係被告辯護權之行使，不能僅據此之一端即謂被告無接
     受裁判意思之唯一論據（最高法院84年台上字第829號判決
     參照）。本件被告於肇事後、警員張啟祥前往處理時在場
    ，並當場承認為肇事人一節，已經證人張啟祥於本院審理時
    證述屬實，其於犯罪未發覺前自首而接受裁判，應依刑法第
    62條之規定減輕其刑。至被告對本件犯罪事實有所辯解，依
    上揭說明，並不影響其自首之成立，一併指明。
 (三)原審對被告論罪科刑，固非無見，被告上訴以其無過失，
     及其非業務過失等，其上訴雖無理由，然本件被告過失較
     輕，另機車駕駛人林城過失較重，林城經原審判刑三月緩
     刑二年，而原審量處被告有期徒刑八月，量刑太重，實有
     未當，應由本院將原審判決撤銷改判，爰審酌被告並無前
     科，素行良好，且於本案並非肇事主因，且迄今尚未與被
     害人家屬達成民事和解等一切情狀，量處有期徒刑四月，
     並諭知易科罰金之折算標準，雖公訴人求處被告有期徒刑
     10月，然綜合前揭情狀，認公訴人求刑過重，乃量處如主
     文所示之刑。
四、據上論結，應依刑事訴訟法第369條第1項前段、第364條、
    第299條第1項前段、刑法第276條第2項、第41條第1項前段
    、第62條、罰金罰鍰提高標準條例第1條前段、第2條，判決
    如主文。
本案經檢察官戊○○到庭執行職務。
中　　華　　民　　國　　94　　年　　11　　月　　1　　日
              刑事第六庭  審判長法　官　李　文　雄
                                法　官　邱　顯　祥
                                法　官　劉　連　星
上列正本證明與原本無異。
如不服本判決應於收受送達後十日內向本院提出上訴書狀，其未
敘述上訴之理由者並得於提起上訴後十日內向本院補提理由書（
均須按他造當事人之人數附繕本）。
                                書記官　陳　秀　真
中　　華　　民　　國　　94　　年　　11　　月　　2 　　日
附錄本判決論罪科刑法條：
刑法第276 條第2 項
從事業務之人，因業務上之過失犯前項之罪者，處5 年以下有期
徒刑或拘役，得併科3千元以下罰金。　　　　　　　　　　 Ｉ
